【裁判字號】    89,再易,12
【裁判日期】    890324
【裁判案由】    侵權行為損害賠償
【裁判全文】
臺灣高等法院臺中分院民事判決  八十九年度再易字第十二號
      再審原告  乙○○
      再審被告  甲○○
右當事人間請求侵權行為損害賠償事件，再審原告對於中華民國八十九年一月十八日
本院八十八年度上字第三二九號確定判決提起再審，本院判決如左：
    主    文
再審之訴駁回。
再審訴訟費用由再審原告負擔。
    事    實
甲、再審原告方面：
  一、聲明：
    (一)原確定判決廢棄。
    (二)再審被告之訴駁回。
  二、陳述：
    (一)鈞院八十八年度上字第三二九號確定判決，悉以證人洪嘉鴻不實之證言，為唯
      一依據，認定再審原告業於民國（下同）八十六年四月二十一日承認再審被告
      之損害賠償請求權存在，發生時效中斷效力，而為不利於再審原告之判決。惟
      再審原告就證人洪嘉鴻之證言，曾一一駁斥，並有當日協商錄音譯文，反證其
      證言與事實不符，原確定判決於理由中，就此足影響判決之重要證物，竟漏未
      斟酌，為此依民事訴訟法第四百九十七條規定，於未逾三十日之不變期間，提
      起再審之訴。
    (二)當日協商時，再審被告劈頭就罵再審原告，再審原告則沈默以對，非如證人所
      言承認通姦。且再審被告答辯亦稱再審原告於八十六年第一次偵查庭時（八十
      六年五月二十五日）才承認通姦，可知證人證稱再審原告於八十六年四月二十
      一日即承認通姦，與事實相左。再審被告自始片面堅持不要再審原告半毛錢，
      且依前述錄音譯文，亦知當日確實未提及任何有關金錢議題，而八十六年四月
      二十一日和談僅係就刑事部分協商如何解決，證人但憑主觀臆測認應包括民刑
      事，自不可採。
    (三)再審原告找牧師是希望能勸導甲○○之妻吐露實情，間接促使甲○○依諾言撤
      回告訴，並未言及以金錢和解。另八十六年六月間中興新村浸信會牧師娘詢問
      再審原告「若甲○○肯撤回告訴，打算作何補償」，再審原告答稱「願意付三
      十萬元」，牧師娘聞言，馬上解釋：「林先生並沒有授意我跟你談，我只是隨
      口說說而已」，再審原告上開意思表示，非民法第一百二十九條第一項第二款
      所謂之承認，充其量僅能解釋為撤回刑事告訴之對價，並非承認甲○○請求權
      存在。再審原告所為之時效抗辯，確為真實，狀請鈞院判決如再審訴之聲明。
  三、證據：提出辯論意旨狀、錄音譯文、書函、筆錄等影本為證。
乙、本件經本院認顯無再審理由，不經言詞辯論而為判決，故再審被告未提出任何答
    辯聲明或陳述。
    理    由
一、按依民事訴訟法第四百六十六條不得上訴於第三審法院之事件，除前條規定外，
    其經第二審確定之判決，如就足影響於判決之重要證物，漏未斟酌者，亦得提起
    再審之訴，同法第四百九十七條固有明文。惟依此規定，須就足影響於判決之重
    要證物，漏未斟酌，始得提起再審之訴。經查：
    (一)再審被告對於再審原告提起侵權行為損害賠償訴訟，經臺灣臺中地方法院於八
      十八年四月六日，以八十八年度訴字第三八二號民事判決，判決再審原告應賠
      償再審被告新臺幣（下同）七十萬元及其法定遲延利息，兩造均上訴本院，再
      審原告提出時效抗辯，再審被告即於八十八年六月十四日答辯有時效中斷事由
      ，並提出八十六年四月二十一日協商錄音譯文為證。依該譯文所示，陳聰能律
      師表示：「所以我就跟洪律師講，他（再審原告）很希望跟你（再審被告）和
      解」，「看看能不能和解」，再審被告則一再言稱：「你今天要和解：：；」
      、「要怎麼跟我和解」等言。該譯文復記載：（大家議論）、（在場律師彼此
      討論）、（陳律師又繼續說服：：：林〔即再審被告〕有事先離開洪律師事務
      所）等文字，足見當日確有協商和解情事。依該譯文文義，尚難認係僅就刑事
      案件洽談，再審原告以其於協商時，未多言論，及再審被告於譯文之前，自行
      加註之文字，主張於協商時，未論及金錢議題，僅談及如何解決刑事案件，顯
      不足採。
    (二)依前述錄音譯文內容所示，再審被告責備再審原告：「對朋友有沒有仁義，對
      妻子有沒有忠誠：：：很丟臉，你有沒有求得你太太的原諒？有沒有？」，再
      審原告答稱：「我太太已經原諒我了」，再審被告嗣後再問再審原告：「我再
      問你，有沒有跟我太太發生關係？」，再審原告答覆：「我想：：：」，可見
      再審原告承認其有不忠於其妻之情事，且未積極否認與再審被告之妻發生關係
      。再者，依前述譯文所示，再審被告先行離開，其譯文自未包括其離去後之協
      商內容；故該錄音譯文自不足證明再審原告未承認通姦。
    (三)依前所述該次協商既已談論如何和解之事，自應認再審原告已承認再審被告之
      損害賠償請求權；且不因再審被告之答辯狀曾陳述再審原告於八十六年五月二
      十五日偵查庭時始承認通姦，而否認本件時效中斷效力。再者，原確定判決非
      僅以證人洪嘉鴻之證言為唯一證據，尚參酌證人牧師陳南華之證言，而認定時
      效中斷情事，此有該確定判決可稽。
    綜前所述，前開錄音譯文、筆錄、信函等，雖於本院八十八年度上字第三二九號
    損害賠償事件，經兩造提出，惟均無法推翻證人洪嘉鴻律師及陳南華牧師之證言
    ，更不足為有利於再審原告之認定，且原確定判決就再審原告抗辯，亦已於理由
    欄二詳為論究。故自難認前述錄音譯文等證據，係足影響判決結果之重要證物，
    而有漏未斟酌情事。從而，再審原告之主張自顯無理由，再審之訴應予駁回。
二、據上論結，本件再審之訴為顯無理由，依民事訴訟法第五百零二條第二項、第七
    十八條、判決如主文。
中      華      民      國    八十九    年      三      月    二十四    日
~B1民事第三庭審判長法  官  陳照德
~B2                法  官  黃淑玲
~B3                法  官  宋富美
右為正本係照原本作成。
不得上訴。
~B                書記官  詹錫朋
中      華      民      國    八十九    年      三      月    二十七    日
                                                                        Ｑ


司法院資訊處製作；財團法人民間司法改革基金會備份。
